臺灣桃園地方法院刑事判決
110年度訴字第901號
公  訴  人  臺灣桃園地方檢察署檢察官 
被      告  戴元瑜  


選任辯護人  陳家彥律師（法扶律師）          
上列被告因違反毒品危害防制條例案件，經檢察官提起公訴（11
0年度偵字第14461號），本院判決如下：
    主  文
戴元瑜犯販賣第二級毒品未遂罪，處有期徒刑貳年，緩刑伍年，
緩刑期間付保護管束，並應於本判決確定之日起壹年內，向公庫
支付新臺幣捌萬元，及應向檢察官指定之政府機關、政府機構、
行政法人、社區或其他符合公益目的之機構或團體提供貳佰小時
之義務勞務。
扣案如附表編號一至二所示之物，沒收銷燬之；扣案如附表編號
三至五所示之物，沒收之。
    事  實
戴元瑜明知甲基安非他命為毒品危害防制條例第2條第2項第2款
所公告列管之第二級毒品，非經許可，不得持有及販賣。詎於民
國110年4月4日下午3時17分許，在網路UT聊天室內以暱稱「想要
被幹-有地方」與執行緝毒勤務之桃園市政府警察局中壢分局員
警李冠毅私訊聊天時，基於販賣第二級毒品之犯意，向李冠毅透
露有第二級毒品甲基安非他命可供販賣使用，並以LINE通訊軟體
暱稱「元」加入李冠毅為LINE好友，雙方約定於同日下午5時57
分許，在戴元瑜位於桃園市中壢區埔新路住處，以新臺幣（下同
）1000元交易甲基安非他命0.32公克。嗣李冠毅於上揭時間、地
點門口交付1000元現金予戴元瑜後，戴元瑜旋自房間內拿出甲基
安非他命及藥鏟、磅秤分裝成附表編號2之一小包，經李冠毅表
明身分後當場逮捕而未遂，並扣得附表所示之物。
    理  由
一、證據能力：
  ㈠按被告以外之人於審判外之言詞或書面陳述，除法律有規定
    者外，不得作為證據，刑事訴訟法第159條第1項固定有明文
    。惟被告以外之人於審判外之陳述，雖不符前4條之規定，
    而經當事人於審判程序同意作為證據，法院審酌該言詞陳述
    或書面陳述作成時之情況，認為適當者，亦得為證據，同法
    第159條之5第1項亦有明文。查被告戴元瑜及其辯護人於本
    院準備程序時，就本判決所引用審判外之言詞或書面陳述，
    均明示同意有證據能力（見本院卷第48頁），本院審酌上開
    證據資料製作時之情況，並無違法不當或證明力明顯過低之
    情形，亦認為以之做為證據應屬適當，依前揭規定，認均具
    有證據能力。
　㈡至本案認定事實所引用之非供述證據，並無證據證明係公務
    員違背法定程序所取得，依刑事訴訟法第158條之4反面解釋
    ，均得為證據。
二、認定事實之理由及證據：
  ㈠上揭事實，迭據被告於警詢及本院審理時坦認不諱（見偵卷
    第17至22頁、本院卷第45至47頁、第99頁），核與證人即桃
    園市政府警察局中壢分局員警李冠毅於110年4月4日以職務
    報告書面陳述之內容大致相符（見偵卷第35至37頁），且有
    被告與員警於UT聊天室及LINE通訊軟體之對話紀錄截圖、現
    場照片可資為佐，並有桃園市政府警察局中壢分局扣押筆錄
    、扣押物品目錄表、扣押物品照片、贓物認領保管單附卷可
    稽（見偵卷第41至45頁、第49頁、第59至117頁），復有被
    告持以聯繫本案販賣毒品所用如附表編號3所示手機、編號1
    至2所示毒品扣案可資佐證。而上開毒品經臺北榮民總醫院
    鑑定後，確檢出第二級毒品甲基安非他命成分乙節，有該醫
    院110年5月4日毒品成分鑑定書在卷可參（見偵卷第155頁）
    ，足認被告自白確與事實相符，堪值採信。㈡
　㈡按販賣毒品之行為，本無一定之公定價格，是其各次買賣之
    價格，當亦各有所異，或因供需雙方資力、關係深淺、需求
    數量、貨源充裕與否、販賣者對於資金之需求如何即殷切與
    否，以及政府查緝之態度等，進而為各種不同之風險評估，
    繼為機動性之調整，是其價格標準，並非一成不變。又毒品
    之非法交易，向為政府查禁森嚴且重罰不寬貸，為一般民眾
    普遍所認知，關於販賣者原始購入毒品之具體交易價格，倘
    無法追得其上手，即難查悉其有無從中獲利，是衡諸常情，
    倘非有利可圖，殊無甘冒重刑、自陷囹圄而任意將自身已取
    得之毒品，以原來取得之價、量讓與他人，令自己處於遭重
    罰高度風險之理，從而，於「有償交易」之情形，除非別有
    事證，足認確無牟利的意圖外，尚難遽謂販賣的證據有所未
    足。查被告於本院審理時，已自白本案販賣第二級毒品之犯
    行，其於警詢時固曾稱其主觀上無販賣意思及獲利意圖云云
    ，然依其所述：我與喬裝買家之員警於LINE通訊軟體對話時
    提及「行情多少」，意指我想要看看喬裝員警如何出價，我
    才知道可以有一個依據怎麼算毒品的錢，因我怕會有損失，
    我也告知員警，我要收錢後，才會分裝相對的量給喬裝員警
    ，一手交錢一手交貨對我比較有保障等語（見偵卷第20至22
    頁），可知被告與喬裝買家之員警交易毒品前，不僅先向員
    警探詢市價脈絡，以此評估買家心理及可能成交之價格，同
    時衡量是否符合成本，再根據員警所陳行情量定價格出售，
    足見被告於警詢時之陳述，已表明營利意圖，並就販賣毒品
    之主、客觀事實為陳述，是其販賣第二級毒品甲基安非他命
    之事實，應堪認定。
　㈢綜上，本案事證明確，被告犯行堪可認定，應予依法論科。
三、論罪科刑：
  ㈠罪名及罪數關係：
　  按警方為求破案，授意他人佯裝購毒而與毒販聯繫，經毒販
    允諾，依約攜帶毒品交付予該佯裝購毒之人，埋伏員警當場
    查獲者，因該佯裝之人原無買受毒品之意思，實際上無從真
    正完成買賣毒品之行為，是販毒者僅成立毒品未遂罪（最高
    法院93年度台上字第1159號判決意旨參照）。查本案係員警
    向被告偽稱欲購買毒品，實際上並無購毒之真意，但被告既
    有販賣第二級毒品之故意，且於收受價金後分裝毒品，即已
    著手實施販毒之行為，僅因員警無買受毒品之真意，事實上
    不能完成買賣毒品之行為，是被告所為，係犯毒品危害防制
    條例第4條第2項、第6項之販賣第二級毒品未遂罪；至其因
    販賣而持有本案第二級毒品之低度行為，應為販賣之高度行
    為所吸收，不另論罪。㈡
  ㈡減輕其刑之說明：⒈
  ⒈被告就上開販賣毒品犯行，客觀上雖已著手於販賣行為之實
    行，惟因佯裝購毒者之警方自始即不具購買毒品真意，而就
    毒品交易未達成真實合意，為未遂犯，爰依刑法第25條第2
    項之規定，按既遂犯之刑減輕。⒉
  ⒉被告於偵查及本院審理時，就本案販賣第二級毒品未遂之犯
    行均自白不諱，已如前述，應依毒品危害防制條例第17條第
    2項規定，減輕其刑。
　⒊又犯罪之情狀顯可憫恕，認科以最低度刑仍嫌過重者，得酌
    量減輕其刑，刑法第59條定有明文。此所謂「犯罪之情狀」
    ，與同法第57條規定科刑時應審酌之一切情狀，並非有截然
    不同之領域，於裁判上酌減其刑時，應就犯罪一切情狀，予
    以全盤考量，參以司法院大法官釋字第263號揭櫫之解釋意
    旨，「情輕法重」者，縱非客觀上足以引起一般同情，惟經
    考量被告犯罪情狀及結果，適用刑法第59條規定酌減其刑，
    應無悖於社會防衛之刑法機能（最高法院81年度台上字第86
    5號判決即同此旨）。本案被告所犯毒品危害防制條例第4條
    第2項、第6項之販賣第二級毒品未遂罪，其法定刑為「無期
    徒刑或10年以上有期徒刑，得併科1500萬元以下罰金」，刑
    度非輕，然被告並無販賣或轉讓毒品之前科，有臺灣高等法
    院被告前案紀錄表附卷可考，其為本案交易之毒品數量微小
    ，足見其非恃販毒維生之輩，且其遭查獲後，無續為掩蓋脫
    免罪責之情，茲因適用上開2次減刑規定後之處斷刑，所可
    宣告之最低刑度仍達有期徒刑2年6月，此刑度不僅不利於刑
    法特別預防目的，亦不足反映上開對被告有利之各般情狀，
    而有情輕法重之憾，爰依刑法第59條規定，酌減其刑。
　⒋被告有前述3項減輕事由，應依刑法第70條規定，遞減之。
　㈢量刑：
　  茲以行為人之責任為基礎，本院審酌被告無視政府嚴厲查緝
    毒品禁令，竟為本案犯行，助長施用毒品惡習，並足以使購
    買施用者導致精神障礙性格異常，甚至造成人民生命健康受
    損之成癮性及危險性，不僅戕害國人身體健康，亦有危害社
    會安全之虞，所生危害非輕，且染上毒癮者為索得吸毒之資
    金，甚至甘冒竊盜、搶奪、強盜等財產犯罪之風險，造成社
    會治安嚴重敗壞，是被告所為，實應予非難；然考量被告所
    販毒品之數量、金額，及未完成交易即為警查獲，其惡性尚
    非重大不赦，兼衡其於偵查及本院審理時均坦承犯行之態度
    、前無犯罪紀錄、自陳大學畢業之智識程度、經濟小康等生
    活狀況（見偵卷第15頁被告警詢筆錄受詢問人欄），暨其犯
    罪動機、目的、手段、情節等一切情狀，爰量處如主文所示
    之刑，以資懲儆。㈣
  ㈣緩刑：
  ⒈按刑法第74條第1項規定：「受2年以下有期徒刑、拘役或罰
    金之宣告，而有下列情形之一，認以暫不執行為適當者，得
    宣告2年以上5年以下之緩刑，其期間自裁判確定之日起算：
    一、未曾因故意犯罪受有期徒刑以上刑之宣告者。二、前因
    故意犯罪受有期徒刑以上刑之宣告，執行完畢或赦免後，5
    年以內未曾因故意犯罪受有期徒刑以上刑之宣告者。」考其
    立法意旨，於消極面在避免短期自由刑之弊害，使犯人不至
    於在監獄內感染或加深犯罪之惡習與技術，甚至因此失去名
    譽、職業、家庭而自暴自棄，滋生社會問題，積極面則可保
    全偶發犯罪、輕微犯罪者之廉恥，期使渠等自新悔悟，且因
    緩刑附有緩刑期間，受緩刑宣告者如在緩刑期間內再犯罪，
    執行檢察官仍得聲請法院撤銷緩刑，而有藉此督促受緩刑宣
    告者自我檢束身心之功效。
  ⒉查被告前未曾因故意犯罪受有期徒刑以上刑之宣告，有卷附
    臺灣高等法院被告前案紀錄表可稽，素行尚屬良好，其一時
    短於思慮，觸犯刑典，固非可取，惟被告犯罪後坦承犯行，
    且本案販賣毒品終至未遂，所犯情節尚非重大，本院認被告
    經此偵審程序及罪刑之宣告後，應知警惕而無再犯之虞，故
    其所受刑之宣告以暫不執行為適當，並衡酌本案之犯罪程度
    ，爰宣告緩刑5年，以勵自新。惟為避免被告因獲得緩刑之
    宣告而心存僥倖，及期其於緩刑期間內，能深知戒惕，並從
    中記取教訓，以建立正確法治觀念，認有課予一定負擔之必
    要，爰併依刑法第74條第2項第4款、第5款規定，命被告應
    於本判決確定之日起1年內，向公庫支付8萬元，並向檢察官
    指定之政府機關、政府機構、行政法人、社區或其他符合公
    益目的之機構或團體，提供200小時之義務勞務，暨依刑法
    第93條第1項第2款之規定，諭知緩刑期間付保護管束，以促
    其緩刑期間徹底悔過，收矯正及社會防衛之效。倘被告未遵
    循此緩刑期間之負擔，情節重大，足認原宣告之緩刑難收其
    預期效果，而有執行刑罰之必要者，依刑事訴訟法第476條
    及刑法第75條之1第1項第4款之規定，檢察官自得向本院聲
    請撤銷上開緩刑之宣告，自不待言。
四、沒收：
  ㈠扣案如附表編號1至2所示之物，經鑑定後，確檢出第二級毒
    品甲基安非他命之成分，為違禁物無訛，應依毒品危害防制
    條例第18條第1項前段規定，宣告沒收銷燬之。至上開毒品
    之包裝，因包覆毒品，其上顯留有該毒品之殘渣，衡情自難
    與之剝離，且無析離之實益與必要，就該外包裝應併予宣告
    沒收銷燬之；另送鑑耗損部分，既已滅失，自無庸宣告沒收
    銷燬。　
  ㈡扣案如附表編號3至5所示之物，係供被告販賣本案第二級毒
    品之用，應依毒品危害防制條例第19條第1項規定，不問是
    否為被告所有，均予以宣告沒收之。
據上論斷，應依刑事訴訟法第299條第1項前段，判決如主文。
本案經檢察官詹佳佩提起公訴，檢察官蔡宜均到庭執行職務。
中    華    民    國    111   年     2    月    23    日
                  刑事第十一庭  審判長法  官  潘政宏
                                      法  官  林育駿
                                      法  官  蔡旻穎
以上正本證明與原本無異。
如不服本判決應於收受判決後20日內向本院提出上訴書狀，並應
敘述具體理由。其未敘述上訴理由者，應於上訴期間屆滿後20日
內向本院補提理由書(均須按他造當事人之人數附繕本)「切勿逕
送上級法院」。 
　　　　　　　　　　　　　　　        書記官　黃瓊儀
中　　華　　民　　國　　111 　年　　2 　　月　　24　　日
附錄本案論罪科刑法條全文：
毒品危害防制條例第4條
製造、運輸、販賣第一級毒品者，處死刑或無期徒刑；處無期徒
刑者，得併科新臺幣3千萬元以下罰金。
製造、運輸、販賣第二級毒品者，處無期徒刑或10年以上有期徒
刑，得併科新臺幣1千5百萬元以下罰金。
製造、運輸、販賣第三級毒品者，處7年以上有期徒刑，得併科
新臺幣1千萬元以下罰金。
製造、運輸、販賣第四級毒品者，處5年以上12年以下有期徒刑
，得併科新臺幣5百萬元以下罰金。
製造、運輸、販賣專供製造或施用毒品之器具者，處1年以上7年
以下有期徒刑，得併科新臺幣1百50萬元以下罰金。
前五項之未遂犯罰之。

附表：
編號 物品名稱 數量 備註 1 白色或透明晶體 1包（含袋毛重1.1379公克，淨重0.9419公克，取樣0.0021公克，驗餘淨重0.9398公克） 檢出第二級毒品甲基安非他命成分 2 白色或透明晶體 1包（含袋毛重0.4651公克，淨重0.2819公克，取樣0.0016公克，驗餘淨重0.2803公克） 檢出第二級毒品甲基安非他命成分 3 手機（廠牌：APPLE，IMEI碼：00000000000000，含行動電話門號：0000000000號SIM卡1張） 1支 供被告販賣本案第二級毒品之用 4 磅秤 1臺 供被告販賣本案第二級毒品之用 5 藥鏟 1支 供被告販賣本案第二級毒品之用